臺灣高等法院刑事判決　　　　　　　　　　　　　九十三年度上訴字第一九七四號
　　上　訴　人
　　即　被　告　乙○○
　　選任辯護人　歐龍山律師
右上訴人即被告因違反醫師法案件，不服臺灣臺北地方法院九十二年度訴字第一八二
二號，中華民國九十三年六月八日第一審判決（起訴案號：臺灣臺北地方法院檢察署
九十二年度偵字第一八六０一號）提起上訴，本院判決如左：
    主  文
原判決關於詐欺及執行刑部分撤銷。
乙○○意圖為自己不法之所有，以詐術使人將本人之物交付，處有期徒刑捌月。
其他上訴駁回。
右開撤銷改判部分所處之刑，與上訴駁回部分（即違反醫師法罪）所處有期徒刑柒月
，應執行有期徒刑壹年壹月。
    事  實
一、乙○○未取得合法醫師資格，明知以儀器為民眾施行洗腸（俗稱大腸水療），屬
    具侵入性之醫療行為，應由具醫事人員資格者，在醫師指示下始得為之。竟自民
    國九十一年七月間某日起至九十二年間，在桃園市○○○路四五號四樓「順勢醫
    學經絡刮痧復健診所（附設法國式大腸水療中心）」內，以每一療程八次，共計
    新臺幣（下同）三萬二千元之價格，為李亭葳（原名李瑞興）、石凱惠、陳寶珠
    、謝鎮鴻等不特定人實施洗腸，而擅自執行醫療業務。乙○○另意圖為自己不法
    之所有，向李亭葳佯稱欲另行在臺北市○○區○○街三九號五樓開設「經絡刮痧
    大腸水療家醫中心」，而誘騙李亭葳投資合夥，李亭葳信以為真，而陷於錯誤，
    於九十一年十一月七日與之簽訂合約書，約定二人合作設立經絡刮痧大腸水療家
    醫中心，均暫先各投資四十萬元向法國訂購大腸水療機一臺，待機器運臺，再各
    付四十萬元等節；並於當日及同年十一月十一日，在臺灣銀行仁愛分行分別匯款
    四十萬元、九萬零九百五十元至乙○○設於桃園市府前郵局之帳戶內，繼之又於
    同年十一月二十日、十二月九日、十二月三十日，在中國信託商業銀行城中分行
    分別匯款四十三萬七千八百元、四十萬元、五萬八千五百七十五元至同一帳戶內
    。嗣李亭葳發現乙○○遲未購買大腸水療機以開業，經查證後發現乙○○並未取
    得合法醫師資格，始知受騙。
二、案經李亭葳訴由臺灣臺北地方法院檢察署檢察官偵查起訴。
    理  由
一、訊據上訴人即被告乙○○坦認未取得合法醫師資格，然自稱「醫師」，並在桃園
    市○○○路四五號四樓開設「順勢醫學經絡刮痧復健診所（附設法國式大腸水療
    中心）」，且收取右揭事實欄所載告訴人李亭葳電匯之款項，惟否認涉有違反醫
    師法及詐欺取財犯行，辯稱：伊代理大腸水療機，大腸水療機是ＤＩＹ，伊僅在
    旁邊說明功能，未執行醫療業務，李亭葳係與伊共同做生意，沒有詐欺她云云。
    惟查：
（一）違反醫師法部分：
　　1.證人即告訴人李亭葳在原審法院證稱：我與被告於九十一年五月一日在國寶聖
      恩開發公司認識，當時她自稱為醫師，她說她是做經絡刮痧、大腸水療，還提
      供名片，我後來跟她學刮痧，並給被告做大腸水療八次，共收我三萬二千元，
      大腸水療步驟是先躺在床上，有一個機器二根管子，其中一根管子插入我的肛
      門，另一根管子接到廁所，管子是被告插入的，機器也是被告操作．．，我接
      受大腸水療時，除被告外，沒有別人在旁協助，只有被告一人，我約自九十一
      年十月到九十二年二月接受被告施作大腸水療，一星期洗二次，地點都在桃園
      市○○○路四五號四樓等語明確（見原審卷第三九頁反面至四一頁反面審判筆
      錄）。
　　2.證人石凱惠於原審法院證稱：我有在被告診所做大腸水療，時間約自九十一年
      底或九十二年一月起，地點在桃園市，我去過很多次，大腸水療一個療程八次
      ，收三萬二千元，後來我沒有洗完八次，有退費，我也是被告的學員，學刮痧
      ，我稱被告為老師或高醫師，實施大腸水療時，被告在場，它的步驟是臥床，
      有臺機器，由被告操作，管子插入肛門也是被告操作，施作大腸水療時，除了
      被告外，沒有人協助操作等語在卷（見原審卷第四一頁反面至四三頁審判筆錄
      ）。
　　3.證人陳寶珠於原審法院證述：我曾經在被告診所做過大腸水療，在李亭葳之前
      就做，是九十一年夏天，在桃園中山北路，我去過很多次，一次五千元，八次
      三萬二千元，我只洗了五次，後面三次沒有退費，我都稱呼被告高醫師，被告
      診所內就只有被告一人，我沒有看到其他職員，診所內有二臺紅外線床、一臺
      水療機，還有一些我不懂，水療步驟是由我們先躺在床上，有臺機器管子插入
      肛門，進水到腹部，肚子漲了之後，水再流出來，由被告操作機器，因為我們
      躺在床上，沒有辦法操作，也是被告插管，接受大腸水療時，除被告外，沒有
      其他人在旁協助等語明確（見原審卷四三頁反面至四五頁審判筆錄）。
　　4.證人謝鎮鴻於原審法院證稱：我曾經在被告診所做大腸水療，地點在桃園市○
      ○○路四五號，九十一年七月份開始，共做九次，共收三萬二千元，正常是八
      次收三萬二千元，我稱呼被告為老師，被告診所內有港九醫師協會上課的相片
      、證書、牌匾，但我沒有看到我國證書，大腸水療步驟是先換全罩的衣服，躺
      在床上，由被告插管及調整進出水的壓力，機器是被告操作，被告診所內有一
      臺水療機、一張床、二臺遠紅外線床、紅外線烤箱、電療器具等語在卷（見原
      審卷四五頁至四六頁審判筆錄）。
　　5.證人李亭葳、石凱惠、陳寶珠、謝鎮鴻於偵查中均證述被告確實親自為其施作
      大腸水療等語一致（見他字卷第三一、三二頁），嗣更均於原審法院詳述接受
      大腸水療時，係由被告一人操作機器調整進出水的壓力，並為其等插管進入肛
      門，並無其他人在旁協助等語互核相符，另有被告以「乙○○醫師」名義之名
      片一張（見他字卷第五頁）、蓋印「順勢醫學經絡刮痧復健診所、乙○○醫師
      」等字樣之大腸水療文宣（見他字卷第六七至七二頁）在卷可佐。查證人石凱
      惠、陳寶珠、謝鎮鴻與被告並無怨隙或財務糾紛，其等自無設詞誣陷之理。另
      參以被告於偵查中及原審法院初次訊問時，已自承確實對上開證人施以大腸水
      療療程（見他字卷第三一頁、原審卷第十三頁），於本院亦對原審判決所認其
      違反醫師法之前開犯行不爭執，均足認證人所述屬實，告訴人之指訴並非子虛
      ，被告確有單獨為他人實施洗腸之行為，足以認定。
    6.按醫師法第二十八條所謂「醫療業務」，係指以醫療行為為職業而言，不問是
      主要業務或附隨業務，凡職業上予以機會，為不特定多數人之醫療行為均屬之
      。查被告並不具有醫師或其他醫事人員資格，而洗腸之治療原理，屬具侵入性
      之醫療行為，依規定應由具醫事人員資格者，在醫師指示下始得為之，此有行
      政院衛生署九十二年七月二十五日衛署醫字第０九二００四一三七七號書函在
      卷可稽（見他字卷第五六頁）。綜前所述，被告未取得合法醫師或醫事人員資
      格，而在桃園市○○○路四五號四樓開設「順勢醫學經絡刮痧復健診所（附設
      法國式大腸水療中心）」，單獨為李亭葳、石凱惠、陳寶珠、謝鎮鴻等不特定
      人洗腸，而擅自執行醫療業務之犯行，事證明確，足以認定。至辯護人所稱被
      告具有港九之中醫師資格一節，自不足以阻卸其上開犯罪，併予敘明。
（二）詐欺取財部分：
    1.證人即告訴人李亭葳在原審法院證稱：被告說要在臺北市○○區○○街三九號
      開設經絡刮痧、大腸水療、順勢療法診所，我連房租共投資一百四十多萬元，
      就是她開給我本票的面額，被告沒有出錢，也沒有買機器或開工，我因相信她
      是醫師，所以投資她開的診所，但後來她遲遲不開業，我發覺事態不對才去查
      ，發現她沒有醫師資格，她開給我的本票沒有兌現，欠的錢也都還沒有還．．
      ，我有臺北市○○區○○街三九號五樓的鑰匙，也有去看過，裡面沒有大腸水
      療等相關設備，我匯款後，被告也沒有購買大腸水療等相關設備放置在桃園診
      所等語綦詳（見原審九十三年五月十八日審判筆錄）。並提出合約書一張、匯
      款單五份、本票二紙為憑（見他字卷第七至十一頁）。
　　2.被告亦坦承收取告訴人所匯之款項，惟辯稱告訴人所匯款項業已用於購買大腸
      水療機云云。然原審詰問款項支付何人，被告供稱「因其子代理法國的機器，
      故款項支付予兒子」，再詰之你兒子錢付給誰、有無交貨予告訴人，被告竟供
      稱「我不知道、告訴人後來說不投資所以未交貨」，原審再多次明白詰諸有無
      通知告訴人來取貨，被告竟避重就輕回稱「我聽不懂審判長的意思」（見原審
      卷四七頁反面）。查被告於偵查時即辯稱告訴人匯予之款項已用以購買大腸水
      療機等設備，惟迄本案審結為止，均未提出相關購買憑證及資金流向以實其說
      ；經原審詰問後，又對於向何廠商購入大腸水療機器設備全然無法陳述。至被
      告之子丙○○雖於本院證稱：其有從法國巴黎帶回三台大腸水療機器的零件，
      放置於臺中市○○路○段二０七巷十七之三十二號，之後組裝一台，放置於桃
      園市○○○路四十五號四樓被告工作場所，以供參觀，另外二台則未組裝等語
      ，並提出機器零件明細表為憑。查丙○○係於八十八年十月間攜回上開所稱之
      三台機器零件，除組裝一台放置於桃園市外，即未再為任何組裝，亦未在臺北
      市○○街為任何安裝，至於其另稱曾至景中街二至三次，準備安裝云云，並無
      任何證據足認屬實，且既未為任何組裝安置，顯然無從據以為有利於被告之認
      定。另證人甲○○於本院雖證稱曾於九十二年一月四日向其為負責人之朧臆生
      物科技國際實業股份有限公司訂購一組雙ＳＰＡ能量屋中屋內含能量屋一組、
      ＳＰＡ機二台、浴缸五尺二組、門中門、烤箱門、烤箱牆、屋中牆、烤箱椅、
      遠紅外線燈管三組等物品，並提出訂購單及發票一紙為憑，惟查上開訂購單上
      所載之交貨地雖為臺北市○○區○○街三十九號五樓，惟上開貨物究否確送該
      址，證人亦稱無法證明，且據丙○○於本院證稱上址並無任何機器設備，此亦
      與告訴人於原審及本院所稱上址都無任何設備等情相符，是亦無從依甲○○之
      證言，而為有利於被告之認定。本件並無任何證據足以證明被告有依與告訴人
      之契約，而購買安裝大腸水療機等設備於臺北市○○街三十九號五樓。故被告
      所辯告訴人所匯款項業已用於購買大腸水療機云云，及於原審其所辯購入之大
      腸水療機放置於臺中莊國際健康美容有限公司一節，要屬卸責之詞，不足採信
      。
　　3.查被告在桃園市○○○路四五號四樓開設「順勢醫學經絡刮痧復健診所（附設
      法國式大腸水療中心）」，為告訴人及證人石凱惠、陳寶珠、謝鎮鴻等不特定
      人從事洗腸行為，已如前述，告訴人因前往受被告洗腸醫療，因而誤信被告所
      言，認被告確有在臺北市○○街三十九號五樓開設「經絡刮痧大腸水療家醫中
      心」之意思，而欲投資經營，匯款予被告，顯係因被告之詐術而陷於錯誤，進
      而交付款項，是被告詐欺取財之犯行，亦屬事證明確，可以認定。
二、核被告所為，係犯醫師法第二十八條前段未取得合法醫師資格擅自執行醫療業務
    罪及刑法第三百三十九條第一項之詐欺取財罪。所犯二罪，犯意各別，罪名不同
    ，應分論併罰。又擅自執行醫療業務者之所謂業務，係指以反覆同種類之行為為
    目的之社會活動，無論受其診治之人多少，或同一人受診多少次，均屬一個業務
    行為，自無連續犯可言，公訴人指稱被告上開所為係屬連續犯，容有誤會。
三、被告違反醫師法部分，原審以事證明確，適用醫師法第二十八條前段之規定，審
    酌被告並無前科紀錄，素行尚稱良好，擅自執行醫療業務行為並未對他人造成實
    際傷害，及其犯罪之一切情狀，量處有期徒刑七月，並以被告為人實施洗腸之大
    腸水療機固係其擅自執行醫療業務所使用之器械，然其當庭陳明現已不再從事此
    業務，且無證據證明該器械係被告所有之物，爰不為沒收之諭知，於判決理由予
    以敘明，經核認事用法及量刑均無不合，被告上訴指摘量刑太重云云，為無理由
    ，應予駁回。詐欺取財部分，原審予以論罪科刑，固非無見，惟查被告雖不合於
    醫療法上醫師之資格，然其既有港九中醫師之資格，是其自稱為「醫師」亦非無
    據，主觀上尚難認自稱「醫師」，為使用詐術，被告係以佯稱在臺北市○○街三
    十九號五樓開設經絡刮痧大腸水療家醫中心，而邀告訴人投資之詐術，使告訴人
    陷於錯誤，而交付財物，原判決認被告係以佯稱醫師為施用詐術之方法，尚有未
    合。被告執此指摘原判決不當，非無理由，是應由本院將原判決關於詐欺及執行
    刑部分撤銷改判。爰審酌被告向告訴人詐騙之金額非少，迄今未返還告訴人分文
    ，暨其犯罪之動機、目的、手段、智識程度等一切情狀，量處有期徒刑八月，並
    與駁回部分定其應執行之刑。
據上論斷，應依刑事訴訟法第三百六十八條、第三百六十九條第一項前段、第三百六
十四條、第二百九十九條第一項前段，刑法第十一條前段、第三百三十九條第一項、
第五十一條第五款，罰金罰鍰提高標準條例第一條前段，判決如主文。
本案經檢察官張秋雲到庭執行職務。
中　　　華　　　民　　　國　　九十三　　年　　　十　　　月　　二十六　　日
                              臺灣高等法院刑事第四庭
                                  審判長法  官  蔡  永  昌
                                        法  官  陳  榮  和
                                        法  官  蔡  國  在
右正本證明與原本無異。
違反醫師法部分如不服本判決，應於收受送達後十日內向本院提出上訴書狀，其未敘
述上訴之理由者並得於提起上訴後十日內向本院補提理由書（均須按他造當事人之人
數附繕本）。
詐欺部分不得上訴。
                                        書記官  耿  鳳  君
中　　　華　　　民　　　國　　九十三　　年　　　十　　　月　　二十七　　日
附錄：本判決論罪科刑法條全文
醫師法第二十八條
未取得合法醫師資格，擅自執行醫療業務者，處六個月以上五年以下有期徒刑，得併
科新臺幣三十萬元以上一百五十萬元以下罰金，其所使用之藥械沒收之。但合於下列
情形之一者，不罰：
一　在中央主管機關認可之醫療機構，於醫師指導下實習之醫學院、校學生或畢業生
　　。
二  在醫療機構於醫師指示下之護理人員、助產人員或其他醫事人員。
三  合於第十一條第一項但書規定。
四  臨時施行急救。
中華民國刑法第三百三十九條第一項(普通詐欺罪)
意圖為自己或第三人不法之所有，以詐術使人將本人或第三人之物交付者，處五年以
下有期徒刑、拘役或科或併科一千元以下罰金。
